臺灣嘉義地方法院民事判決　九十一年度重勞訴字第一號
　　原　　　告　甲○○
　　被　　　告　鈺通營造工程股份有限公司
　　法定代理人　丙○○
　　訴訟代理人　乙○○
右當事人間請求確認僱傭關係存在事件，本院判決如左：
    主      文
確認兩造間之僱傭關係存在。
訴訟費用由被告負擔。
    事      實
甲、原告方面：
一、聲明：
（一）確認原告與被告間僱傭關係存在。
（二）訴訟費用由被告負擔。
二、陳述：
（一）原告自民國八十四年六月一日起，即受僱於被告公司，擔任營建部機電專員之
      職務，詎被告於九十年二月二十六日竟片面發布原告之解職公告，謂原告利用
      上班時間及職務之便，載送檳榔西施至工地販賣檳榔及飲料，造成工地之管理
      困難及業主之抱怨，經公司管理人員屢勸不聽，並於工地散佈對於公司不利之
      言論，影響公司員工對公司之向心力等，嚴重違反公司之工作規則，經公司開
      會決議認為原告違反工作規則第九條第一項第四款，得不經預告終止僱傭契約
      ，並將原告解僱；惟原告並無被告所指之前揭行為，亦未違反被告所訂之員工
      工作規則，被告未依勞動基準法之規定預告終止契約，即片面終止僱傭契約，
      應不合法，自不發生解僱之效力，故兩造間之僱傭關係應仍存在。
（二）退一步言，假設原告有被告所指事實，然情節亦非嚴重到必須遭受解僱，因被
      告公司於九十年二月二十七日及八十九年十一月二十二日之懲戒文件，因工地
      人員管理不善，致使人員死亡，造成重大損失，分別賠償受害人家屬新台幣（
      下同）四百七十萬元及一百六十萬元，也只記過處分，並未被解僱，且連帶處
      分直屬人員，兩相比較，顯見原告之被解僱，完全是以解僱之名行裁員之實，
      且被告所附之簽呈，管理部也註明須給予原告資遣費、謀職假及年資幾年，顯
      見被告公司之管理部人員亦不認同解僱有效，完全是主事者不願出資遣費吃定
      弱勢；又被告解僱公告引據的規則條例與被告答辯理由內所引用的規則不同，
      顯然被告解僱不合法；原告工作態度一向奉公守法，勤奮工作，努力於降低公
      司成本，減低現有及將來會發生的問題，實事求是的態度，深受業主及監造單
      位的肯定，遭此莫須有的違法解僱，使原告遭公司員工誤解及親友之不諒解，
      欲哭無淚，無顏以對，恐懼生活，舉債持家，痛不欲生。
（三）原告確曾於前案本院九十年度勞訴字第一０號給付資遣費案件審理中承認有載
      檳榔西施去賣飲料，惟不知法官是否就此認定時間為九十年二月十五日，因原
      告當日在工地巡視，原告係於同年春節前受同事之託載人上山賣飲料，並於載
      了二次後，於工務所午餐時明確告訴所有同事以後不載了，原告出於善意互助
      之行為，竟遭有心人污編為九十年二月十五日載人至工地賣飲料，致使原告遭
      公司莫名記大過並扣款四千五百元，又羅織以營私謀利、散佈謠言之名解僱原
      告，造成原告謀職之困難；原告並未違反勞動基準法，亦未違反公司之工作規
      則，故而提起本件之訴，被告竟拿違反勞動基準法的公司內規反駁、強織入罪
      ；被告至今已九個月時間，仍無法提出將原告記過、解僱之證據，已可證明完
      全無此一事實；於宜蘭時，原告曾於中午在工務所吃便當時，主動告知大家，
      以後不要再叫原告載了，該工地主管才說：「對啦，不要載了」，而之前也默
      許給工人方便，原告是載最後二次，之前早原告載送之人，為何不受處分，又
      為何原告八十九年五月至工地，於九十年春節前才有載送檳榔西施賣飲料，完
      全是工地年前趕工應工人的要求，並且還順道去山下郵局開信箱拿信件，被告
      如此完全小題大作，借題發揮，假解僱之名，行裁員之實，以節省資遣費。
（四）原告於八十九年五月調至宜蘭工地，至工地時沒有人交接、沒有人交代，沒有
      圖面，工程進行又為最複雜的一樓底板，工地現場施工遺漏百出，並任意依己
      意施作，然原告仍疲於奔命去完成灌漿前之確認及檢查工作，並符合監造的要
      求，完成灌漿作業；原告另於九十年二月二十一日上午十時許被告知回嘉義，
      於四個小時內即完成移交事宜，並含最棘手重要的竣工圖面，完全是原告平日
      利用晚上在宿舍時，以自己的時間、自己的文具、自己的製圖桌、自己的圈圈
      板所繪製而成，與調至宜蘭工地時之情況相較，誰該記過、誰該記功，誰該解
      僱，實已明朗；被告於言詞辯論期日陳述調派原告至宜蘭工地，係給原告最後
      一次機會，與事實相差一百八十度，試問一個要求極嚴格的工地，為何換一個
      「爛人」去，又為何急於灌漿前二天換人。
（五）被告言九十年二月二十六日上午洽原告查證屬實，予以解僱，與事實不符，原
      告當日不知情的至公司時，解僱公告已影印多份完成，且是應原告要求才給予
      ，完全就是以違法的內規解僱原告；九十年十一月二十三日之言詞辯論，證人
      徐英俊副理所說的原告於工地向其承認載送檳榔西施一事，已遭原告當庭反駁
      ，而證人亦當庭默默不語，無言以對；被告謂工地之大，故原告提出之證人洪
      嘉祥等證詞不可信，那台灣之大，嘉義的五位人事評議員之決議又如何能相信
      ，又如何能相信一週只去工地與業主開一次會的徐英俊副理所說的話，且該解
      僱之評議，均是未經查證；被告又提出原告八十七年度考績不佳，八十九年十
      一月之人事評議會決議，將原告調至宜蘭，但原告係於八十九年五月份即至宜
      蘭工地，十一月之決議如何去調度同年五月已在宜蘭之原告，再說被告所提出
      之考績表，兩張均是八十七年度第二次考績，丙等之考績為詹文和經理（已離
      職）所評，應是被告不相信及不認同其所評定之考績，才叫原告的前主管重評
      一次後，方才簽字生效，但重要的是，原告於八十七年底八十八年初因在工地
      遭楊文煌副理（人事評議會之一員與詹文和經理同一夥）無理之打壓及刁難，
      而於八十八年春節後提出辭呈，但遭被告婉拒，要求原告能繼續為公司貢獻心
      力，並依原告之意思，將台中工地的爛水電小包（詹文和經理介紹）換掉，再
      將原告調回嘉義，原告也因此得罪了發包的何吉城經理（人事評議會議之一員
      ）。
（六）被告公司合法之工作規則與違法的公司章程皆未依法公告予員工知悉，但重要
      的是，原告皆未違反任何一項規定；另外，被告所提出第十四次工程協調會議
      記錄，係檢察官、里長勘查山坡地水土保持的問題，與本案無關，第三十七次
      工程協調會議記錄，係工地磨石子的泥漿未處理到處亂流，及其他工程延誤，
      為讓參觀之信徒有好印象及安全，業主要求依合約做好衛生安全工作，亦與本
      案無關。
三、證據：提出被告公司九十年二月二十七日九０鈺人字第０２０７號令影本一紙、
    八十九年度十一月二十二日八九鈺人字第１１０６號令影本一紙、被告公司九十
    年三月七日簽呈影本一紙、薪資結構調整調查表影本一紙、被告公司九十年二月
    十九日簽呈影本一紙、被告公司人事評議會議紀錄影本一紙、被告公司九十年二
    月二十六日（九０）鈺人字第０二０六號公告影本一紙、工作規則影本一份、原
    告薪資表影本一紙、被告公司人事管理辦法影本一份、佛光人文社會學院建校計
    劃第一期工程施工聯絡單影本二份、送審單影本二十四份、檢測申請單影本一份
    、試水紀錄表影本一份、中興工程顧問股份有限公司電氣部對外會議洽談紀錄表
    影本二分、聯發電機股份有限公司配電盤中檢驗收紀錄表影本一份為證。
乙、被告方面：
一、聲明：
（一）原告之訴駁回。
（二）訴訟費用由原告負擔。
二、陳述：
（一）原告為被告派駐宜蘭佛光大學工地之電機專員，其利用上班時間及職務之便，
      載送檳榔西施至該工地販賣檳榔及飲料，造成工地管理之困難及業主之抱怨，
      經公司之管理人員屢勸不聽，屢次再犯，並於工地散佈對於公司不利之言論，
      影響公司員工對公司之向心力等，嚴重違反公司之工作規則，因此公司於九十
      年二月十九日召開獎懲公議，由公司之管理人員開會投票通過，認為原告違反
      公司之員工工作規則第九條第一項第四款，得不經預告終止與其之僱傭關係，
      於同年二月二十六日發布解職之公告；按被告之員工工作規則第九條第一項第
      四款規定，員工違反勞動契約或公司規則而情節重大者，得不經預告終止僱用
      關係，且依勞動基準法第十二條規定，勞工違反勞動契約或工作規則情節重大
      者，雇主得不經預告終止契約；本件原告係違反勞動契約及公司之規則而情節
      重大，被告得不經預告終止勞動契約，因此，被告據以解僱原告並無違法。
（二）本件被告解僱原告，係依據人事管理辦法第十一章獎懲第四條第一項第三款及
      第十款之規定，而該等規定，係指假借權責營私舞弊、挪用公款、利用公司名
      義收受賄賂、佣金、回扣及散佈不利於本公司之謠言或挑撥員工之間感情者，
      有人事管理辦法在卷可證；原告並不否認其曾載送檳榔西施至工地，但否認九
      十年二月十五日當日為其載送云云，惟據證人即工地主任證述，先前即有同事
      及福利社老闆向其反應原告載送檳榔西施至工地，九十年二月十五日又於工地
      發現檳榔西施之蹤影，當日有問原告，原告向其承認檳榔西施係其載至工地，
      由其證詞可知，原告確實屢次違反公司規定影響工地安全為甚；至於證人洪嘉
      祥等人證述九十年二月十五日之檳榔西施並非原告所帶上來等證詞並不可採，
      蓋證人及原告各有其工作職守，且工地之大，不可能讓證人洪嘉祥二人與原告
      形影不離，既然如此，其何以能確定當日之檳榔西施非原告所載，故證人洪嘉
      祥等人之證詞若非偏頗即為推測，不足為原告有利之證據；另外，原告先前的
      工作表現極為不佳，有考績表可證，且於八十九年十一月間被公司主管評定為
      不適任人員，亦有人事評議會議記錄可稽，惟公司體恤員工之情，而給予機會
      調任至宜蘭工地，以期原告有所改善及良好之表現，但原告不僅並不感念公司
      之情，調任新單位後，竟變本加厲，一再違反公司規定將檳榔西施帶至工地，
      又散佈不利於公司之言論，其違規之行徑經主管告誡亦無改善，顯然其自身亦
      無心對公司盡力，而公司主管一方面考慮原告所犯情節重大，一方面考慮其平
      日之表現，認為將其解僱最為適當，否則無以為其他員工之規範。
（三）營造業由於作業環境常處於高空或地下，且其施工或為重機具施工，其材料則
      動輒重達百千公斤之重量併形狀尖銳，使其作業環境充滿高度危險，造成其人
      員安全有較高之風險，因此營造業較一般行業更注重人員安全及管制，且政府
      為管理營造業更制定有明確之勞工安全衛生法及安全規則等法規，以嚴格要求
      營造業者及承攬人從事營造施工必須遵守之安全管理及必要之措施，減少營造
      業之災害，然重大職業災害仍不時發生，究其原因，除政府檢查人力不足無法
      藉公權力以發揮他律機制外，事業單位缺乏安全衛生管理能力，及員工無法自
      律亦為營造災害偏高之原因，有鑑於此，被告公司特別重視勞工衛生安全之管
      理，並加強宣導，要求員工配合以減少災害發生之風險；原告業已承認其至少
      二次帶檳榔西施進入工地，另證人徐英俊亦證稱其於九十年二月十五日當日看
      見檳榔西施在工地販賣檳榔西施，及原告向其自承該日檳榔西施確為其所帶入
      工地，被告公司有鑑於原告之行為除違反工地安全規定外，可能造成不瞭解工
      地之檳榔西施之身體及生命危險外，又檳榔西施穿著暴露，易使工地施工人員
      之注意力分散，影響工地人員之安全，按不管員工或第三人於工地發生危險，
      不惟被告公司必須負民刑事責任，且工地主管及勞安人員亦須負刑事責任，均
      有前案可稽，故此原告故意怠於工地安全衛生及工作安全規定，屢次違犯，已
      使被告承受極高風險，如原告身為極注重安全之機電專員未因此受到懲處，則
      被告公司對於工地安全之管理要如何為之，如何使其他工地人員重視工地安全
      。
（四）原告帶檳榔西施進入工地一事，應已違反被告公司工地安全守則第二條規定：
      「非本工程工作人員不得擅自進入工地，須進入者，應得工務所同意」及勞工
      安全衛生工作守則第一章通則第十條規定：「工地負責人、監工、領班人員對
      於安全衛生工作計劃及安全衛生守則應切實督導辦理，並嚴格執行」，凡此均
      有勞工安全衛生守則可稽；且依據被告公司與業主即財團法人私立佛光人文社
      會學院所訂立之工程合約特訂條款，約定須特別注意工地之安全及人員之進出
      事宜，業主即私立佛光人文社會學院並於八十九年七月六日召開第十四次工程
      協調會議紀錄時表示：「建請鈺通公司加強校區出入管制作業，凡未經正常程
      序申請入校之閒雜人等，皆應加以了解並管制出入」，有會議記錄可稽，就人
      員管制及安全一事，業主非但於簽立工程合約時特別要求注意，且於工程協調
      會議時亦強調被告公司注意該部分之問題，故此被告一再宣導及要求工地人員
      確實遵守前揭規則及業主之要求，未料原告身為機電專員不能推諉不知上開安
      全規定，及其應負有法律上防止危險發生之義務，竟仍於八十九年底多次擅自
      帶穿著暴露之檳榔西施進入工地，嗣經業主於八十九年十二月十四日召開第三
      十七次工程協調會議時於討論及決議事項指摘「鈺通公司近況未依工程合約規
      定，作好工地衛生管理工作，業主指示應盡速改善並加強管理」，亦有工程協
      調會議紀錄可證，故此原告違反安全規定之情節不可不謂影響甚巨。
（五）再查，原告對被告公司之規定及制度屢有怨言，常故意於新進人員之面前公開
      發表不滿之言論，影響工地人員對於被告公司之向心力及團隊士氣，亦嚴重造
      成管理上之困擾，原告對於公司不利之言論有：一、八十九年間被告公司曾對
      顏姓員工為降職之處分，原告即於公開表示對於顏姓員工之處分不表贊同，且
      以此提醒在場之工地人員作事不用太認真，以平常心做事即可，公司在員工無
      利用價值時，下場就會跟顏姓員工一樣等；二、另被告公司規定為求工地人員
      能盡力於工作時段內將工作完成及要求提高工作效率，因此為責任制之規定，
      即除在特定時段內，超時加班不予加發加班費，但原告非但不認同，且不時對
      其他員工數落該制度之不是，影響工地人員之士氣及團結，亦造成管理上之困
      擾；三、又原告於工地中學生宿舍地下室開挖趕工期間，時常一早上班即與林
      姓及洪姓同事泡茶、聊天，我行我素，非但未盡職責，且影響工地人員工作效
      率，破壞公司紀律甚鉅。
（六）原告為工地人員，且為電機專員，相當於機電之監工，明知工地安全衛生管理
      對於工地安全之重要，及被告公司重視之程度，且於被發現後又無任何悔意，
      甚至冠冕堂皇藉口工地福利社過差，才帶檳榔西施至工地，置工地安全於不顧
      ，其一再違反公司之規範及防免危險發生之義務，除造成工地安全管理之風險
      及困難外，尚造成被告公司違反與業主契約間之約定，不僅影響未來發包予被
      告公司工程之意願，亦使被告公司陷於違約，又原告不時發表對公司不利之言
      論已影響工地人員之向心力及團結，並造成公司管理上之困擾，顯然原告前揭
      違犯行為情節重大，因此被告公司之解僱應為正當。
三、證據：提出被告公司九十年二月十九日簽呈影本一紙、被告公司人事評議會議紀
    錄影本一紙、被告公司九十年二月二十六日（九０）鈺人字第０二０六號公告影
    本一紙、工作規則影本一份、被告公司人事管理辦法影本一份、被告公司八十七
    年度第二次員工考績表影本二份、八十九年十一月十四日人事評議會議影本一份
    、台南縣後壁鄉調解委員會調解書影本一紙、本院九十一年度簡字第一六七號刑
    事判決影本一份、和解書影本一份、被告公司勞工安全衛生工作守則影本一份、
    工程合約影本一份、八十九年七月六日第十四次工程協調會議紀錄影本一份、八
    十九年十二月十四日第三十七次工程協調會議紀錄影本一份為證。
丙、本院依職權調閱本院九十年度勞訴字第一０號給付資遣費卷宗。
    理      由
一、原告起訴主張：原告自八十四年六月一日起，即受僱於被告公司，擔任營建部機
    電專員之職務，詎被告於九十年二月二十六日竟片面發布原告之解職公告，謂原
    告利用上班時間及職務之便，載送檳榔西施至工地販賣檳榔及飲料，造成工地之
    管理困難及業主之抱怨，經公司管理人員屢勸不聽，原告並於工地散佈對於公司
    不利之言論，影響公司員工對公司之向心力等，嚴重違反公司之工作規則，經公
    司開會決議認為原告違反人事管理辦法第十一章獎懲第四條第一項第三款及第十
    款之規定，有假借權責營私舞弊、挪用公款、利用公司名義收受賄賂、佣金、回
    扣及散佈不利於本公司之謠言或挑撥員工之間感情，不經預告終止與原告間之僱
    傭契約，並將原告解僱，惟原告並無被告所指之前揭行為，即使原告有載送檳榔
    西施之行為，亦非有嚴重違反勞動契約之行為，被告未依勞動基準法之規定預告
    終止契約，即片面終止僱傭契約，應不合法，自不發生解僱之效力，故兩造間之
    僱傭關係應仍存在等語；被告則以：原告為被告派駐宜蘭佛光大學工地之電機專
    員，其利用上班時間及職務之便，載送檳榔西施至該工地販賣檳榔及飲料，造成
    工地管理之困難及業主之抱怨，經公司之管理人員屢勸不聽，屢次再犯，由於工
    地散佈對於公司不利之言論，影響公司員工對公司之向心力等，嚴重違反公司之
    工作規則，因此公司於九十年二月十九日召開獎懲公議，由公司之管理人員開會
    投票通過，認為原告有被告公司人事管理辦法第十一章獎懲第四條第一項第三款
    及第十款之規定之行為，假借權責營私舞弊、挪用公款、利用公司名義收受賄賂
    、佣金、回扣及散佈不利於本公司之謠言或挑撥員工之間感情，係違反公司之員
    工工作規則第九條第一項第四款之規定，得不經預告終止與其之僱傭關係，於同
    年二月二十六日發布解職之公告，按被告之員工工作規則第九條第一項第四款規
    定，員工違反勞動契約或公司規則而情節重大者，得不經預告終止僱用關係，且
    依勞動基準法第十二條規定，勞工違反勞動契約或工作規則情節重大者，雇主得
    不經預告終止契約，本件原告之上開行為係違反勞動契約及公司之規則而情節重
    大，被告得不經預告終止勞動契約，因此，被告據以解僱原告並無違法等語，資
    為抗辯。
二、原告主張其自八十四年六月一日起，即受僱於被告公司，擔任營建部機電專員之
    職務，被告公司於九十年二月十九日召開人事評議會議，以原告於九十年二月十
    五日載送檳榔西施進入宜蘭工地販賣檳榔、飲料，且原告一直有抱怨被告公司之
    言論，經人事評議會議決議，認為原告有被告公司人事管理辦法第十一章獎懲第
    四條第一項第三款及第十款之規定之行為，假借權責營私舞弊、挪用公款、利用
    公司名義收受賄賂、佣金、回扣及散佈不利於本公司之謠言或挑撥員工之間感情
    ，應予解僱，而於九十年二月二十六日發布原告之解職公告，不經預告終止與原
    告間之勞動契約之事實，業據其提出被告公司九十年二月十九日簽呈影本一紙、
    被告公司人事評議會議紀錄影本一紙、被告公司九十年二月二十六日（九０）鈺
    人字第０二０六號公告影本一紙在卷為證，且為被告所不爭執，自可信為真實。
三、按雇主僱用勞工人數在三十人以上者，應依其事業性質，就包括受僱、解僱、資
    遣、離職、退休等事項，訂立工作規則，並報由主管機關核備後並公開揭示之；
    勞動基準法第七十條訂有明文；又勞工有違反勞動契約或工作規則，情節重大者
    ，雇主得不經預告終止契約；勞動基準法第十二條第一項第四款固亦有明文；而
    此所謂之「情節重大」，應指因該事由導致勞動關係進行受到干擾，而有賦予雇
    主立即終止勞動契約關係權利之必要，並且受僱人亦無法期待雇主於解僱後給付
    其資遣費，若某事由之發生，並不導致勞動契約關係進行受到干擾、有所障礙，
    則雇主即無據以解僱之正當利益；又勞動基準法第十二條之規定，具強制性質，
    其目的兼有保障勞工、限制雇主解僱之權限，是雇主不得因勞動契約之約定而擴
    張其解僱權限，亦不得藉由工作規則擴張其權限，準此，若勞動契約約定或工作
    規則規定雇主在特定情形，得解僱勞工，該約定或規定應僅限於勞動基準法第十
    二條所定範圍內有效，亦即勞動契約或工作規則所定某情況為「情節重大者，雇
    主得予解僱」，其認定非屬雇主之裁量權，而應依勞動基準法第十二條第一項第
    四款規定，依客觀情事判認之；本件被告於九十年二月二十六日以（九０）鈺人
    字第０二０六號公告，終止與原告間之僱傭契約，係以原告有載送檳榔西施進入
    被告宜蘭工地販賣及對被告公司屢有抱怨之詞等情，已有前開被告公司人事評議
    會議紀錄一紙在卷可稽，因此，本件應審酌者，係原告是否有被告所指述之行為
    ，又該行為是否構成勞動基準法第十二條第一項第四款所規定勞工有違反勞動契
    約或工作規則，情節重大之要件。
四、經查，本件被告所指述原告曾二次載送檳榔西施進入被告公司宜蘭工地之事實，
    為原告所不爭執在案，原告並陳述其曾在上班時間載送二次等語（見本院九十年
    十一月二十三日言詞辯論筆錄），因此，被告陳述原告曾二次載送檳榔西施進入
    工地販賣檳榔、飲料之情，應為真實；雖然原告否認載送檳榔西施之時間係在被
    告公司評議會議紀錄所載之九十年二月十五日，而是九十年農曆過年前等語，與
    證人即被告公司專案主管徐英俊、工地主任商國泰所證述原告於九十年二月十五
    日於工務所向其二人承認二月十五日載送檳榔西施至工地等語不同（見本院九十
    年十一月二十三日言詞辯論筆錄、本院九十一年五月二十日言詞辯論筆錄），然
    原告既承認曾二次載送檳榔西施進入工地販賣檳榔、飲料，與被告公司人事評議
    會議認定原告曾二次載送檳榔西施進入工地之事實而作出處分決議，就載送檳榔
    西施進入工地之情，並無不符，因此，原告所為上開時間之爭執，即屬無礙；是
    以，故本件於此應審認者，在於原告曾二次載送檳榔西施進入工地之行為，是否
    足以構成被告公司未經預告終止勞動契約之事由；而被告主張原告載送檳榔西施
    進入工地，係有被告公司人事管理辦法第十一章獎懲第四條第一項第三款規定之
    行為，因而違反公司之員工工作規則第九條第一項第四款之規定，得不經預告終
    止與原告間之僱傭關係，被告之主張，雖有其提出之人事管理辦法及工作規則各
    一份在卷為據，然卷附人事管理辦法第十一章獎懲第四條第一項第三款之規定，
    係指員工有假借權責營私舞弊、挪用公款、利用公司名義收受賄賂、佣金、回扣
    之行為，而該假借權責營私舞弊既與挪用公款、利用公司名義收受賄賂、佣金、
    回扣規定一起，則該條款所謂假借權責營私舞弊，應指有假借權責營求私人利益
    而言，其嚴重性核與利用公司名義收受賄賂、佣金、回扣相等之情況，此由該等
    事由均係嚴重導致勞動關係進行受到干擾之情可知，然本件原告有二次載送檳榔
    西施進入工地之行為，雖可認定，但其行為，尚與上開規定之要件及嚴重性顯然
    有別，況且被告並未舉證原告有從中謀利之事實，亦與營求私人利益無關，則被
    告主張原告有人事管理辦法第十一章獎懲第四條第一項第三款之行為，尚屬無據
    ；另外，原告雖自承違反工地不得帶外人進入之規定等語（見本院九十年十一月
    二十三日言詞辯論筆錄），然原告前未有懲戒紀錄（見本院九十年十一月二十三
    日言詞辯論筆錄），且就上開行為，前並未曾受原告之告誡或處分，況且審酌證
    人商國泰證述工地會有檳榔西施自己進入等語（見本院九十一年五月二十日言詞
    辯論筆錄），證人林忠義亦證述檳榔西施會自己開車到工地等語（見本院九十年
    十一月二十三日言詞辯論筆錄），故對原告上開行為，被告得以警告、記過等方
    式讓原告得到應有之處分，記取違反工地不得帶外人進入規定之教訓，應得以達
    成規範工地安全之目的，兼使其他員工亦知悉被告維護工地安全之決心，而非即
    以不經預告終止勞動契約方式對原告之上開行為為處置，直接影響原告之勞動權
    利，即就原告之違規行為與所受處分之間，仍應顧及比例原則，故原告之上開行
    為，雖導致兩造間之勞動關係進行受到干擾，然就上開客觀情事判斷，其嚴重性
    尚無賦予雇主立即終止勞動契約關係權利之必要，因此，被告以此主張原告有違
    反勞動契約或工作規則情節重大之情事，而依據勞動基準法第十二條第一項第四
    款不經預告終止勞動契約，即非有據。
五、另被告亦主張被告一直有抱怨公司之言論，因此有人事管理辦法第十一章獎懲第
    四條第一項第十款規定散佈不利於本公司之謠言或挑撥員工之間感情之行為，係
    違反公司之員工工作規則第九條第一項第四款之規定，得不經預告終止與其之僱
    傭關係；然查，依據證人即被告公司專案主管徐英俊到庭證述「原告係會在辦公
    室裡面表示對公司某些作法不認同之言論」等語（見本院九十年十一月二十三日
    言詞辯論筆錄），證人即被告公司工地主任商國泰，於本院審理中則到庭證述「
    我有聽過原告對於公司沒有發給加班費有抱怨，其他想不起來」等語（見本院九
    十一年五月二十日言詞辯論筆錄）；原告縱使有上開二位證人所證述之行為，然
    不認同被告公司作法及抱怨沒有發給加班費之言論，與被告公司人事管理辦法第
    十一章獎懲第四條第一項第十款所規定散佈不利於本公司之謠言或挑撥員工之間
    感情，亦有明顯差距；至於被告所指述八十九年間被告公司曾對顏姓員工為降職
    之處分，原告即於公開表示對於顏姓員工之處分不表贊同，且以此提醒在場之工
    地人員作事不用太認真，以平常心做事即可，公司在員工無利用價值時，下場就
    會跟顏姓員工一樣等情，則為原告所否認在卷，原告亦表示僅是內心同情顏姓員
    工，並無它言，而被告亦未就此部分有所舉證，上開證人亦未證述及此，故被告
    此部份之主張尚不可採；此外，被告亦未證明原告有其他散佈不利於被告公司之
    謠言或挑撥員工之間感情之行為，因此，被告以原告有人事管理辦法第十一章獎
    懲第四條第一項第十款所規定散佈不利於本公司之謠言或挑撥員工之間感情之行
    為，而主張不經預告終止勞動契約，尚屬不能證明；又原告所為不認同被告公司
    作法及抱怨沒有發給加班費之言論，應僅是情緒之發洩，就客觀情事判斷，其嚴
    重性亦無賦予雇主立即終止勞動契約關係權利之必要，是以，原告之上開行為，
    尚無構成不經預告終止勞動契約之事由。
六、至於被告另主張原告先前的工作表現極為不佳，且於八十九年十一月間被公司主
    管評定為不適任人員，惟公司體恤員工之情，而給予機會調任至宜蘭工地，以期
    原告有所改善及良好之表現，但原告不僅並不感念公司之情，調任新單位後，竟
    變本加厲，一再違反公司規定將檳榔西施帶至工地，又散佈不利於公司之言論，
    其違規之行徑經主管告誡亦無改善，顯然其自身亦無心對公司盡力，而公司主管
    一方面考慮原告所犯情節重大，一方面考慮其平日之表現，認為將其解僱最為適
    當，否則無以為其他員工之規範；另營造業工地具危險性，原告載送檳榔西施進
    入工地，其行為除違反工地安全規定外，可能造成不瞭解工地之檳榔西施之身體
    及生命危險外，又檳榔西施穿著暴露，易使工地施工人員之注意力分散，影響工
    地人員之安全，原告故意怠於工地安全衛生及工作安全規定，屢次違犯，已使被
    告承受極高風險，如原告身為極注重安全之機電專員未因此受到懲處，則被告公
    司對於工地安全之管理要如何為之，如何使其他工地人員重視工地安全；此外，
    依據被告公司與業主即財團法人私立佛光人文社會學院所訂立之工程合約特訂條
    款，約定須特別注意工地之安全及人員之進出事宜，業主即私立佛光人文社會學
    院並於八十九年七月六日召開第十四次工程協調會議紀錄時表示：「建請鈺通公
    司加強校區出入管制作業，凡未經正常程序申請入校之閒雜人等，皆應加以了解
    並管制出入」，就人員管制及安全一事，業主非但於簽立工程合約時特別要求注
    意，且於工程協調會議時亦強調被告公司注意該部分之問題，故此被告一再宣導
    及要求工地人員確實遵守前揭規則及業主之要求，未料原告身為機電專員不能推
    諉不知上開安全規定，及其應負有法律上防止危險發生之義務，竟仍於八十九年
    底多次擅自帶穿著暴露之檳榔西施進入工地，嗣經業主於八十九年十二月十四日
    召開第三十七次工程協調會議時於討論及決議事項指摘「鈺通公司近況未依工程
    合約規定，作好工地衛生管理工作，業主指示應盡速改善並加強管理」，亦有工
    程協調會議紀錄可證，故此原告違反安全規定之情節不可不謂影響甚巨等語；然
    原告於八十九年十一月間被公司主管評定為不適任人員前，已至宜蘭工地之事實
    ，業據證人商國泰證述在卷（見本院九十一年五月二十日言詞辯論筆錄），況且
    被告亦陳述評定原告為不適任人員，並未通知原告等語（見本院九十一年六月十
    七日言詞驗論筆錄），因此，原告並非因不適任而調至宜蘭工地，應可認定，況
    且被告主張不經預告終止勞動契約之事由，亦未包括上開不適任之事由，因此，
    被告上開主張，尚與本件主張終止勞動契約事由無關；至於被告主張原告載送檳
    榔西施進入工地，嚴重違反工地安全規定，又散佈不利被告公司言論，屢勸不聽
    ，顯然其自身亦無心對公司盡力，而公司主管一方面考慮原告所犯情節重大，一
    方面考慮其平日之表現，認為將其解僱最為適當等語，然被告並未舉證證明就原
    告上開行為，已經告誡在先，又原告平日之表現，亦未有懲罰之紀錄存在，是以
    ，原告非有經告誡而仍再犯之情況，與被告上開主張有別；至於原告載送檳榔西
    施進入工地，尚未構成得不經預告終止勞動契約之事由，已如前述；則被告上開
    陳述，尚未得據以為有利於其之認定，在此敘明。
七、綜上所述，本件被告主張原告有構成違反勞動契約或工作規則，情節重大者之事
    由，違反勞動基準法第十二條第一項第四款規定，而不經預告終止與原告間之勞
    動契約，既無理由，則原告本於勞動契約請求確認兩造間之僱傭關係存在，為有
    理由，應予准許。
八、兩造其餘主張及所提證據，與本院上開論斷無涉或無違，爰不予一一贅述，附此
    敘明。
九、另外，值得一提，本件原告曾以被告公司因工地人員管理不善，致使人員死亡，
    造成重大損失，分別賠償受害人家屬四百七十萬元及一百六十萬元，也只記過處
    分，並未被解僱，而其僅載送檳榔西施到工地，卻遭解僱，顯不合理等語；在此
    原告竟以他人之錯誤，來為自己之違規行為辯解，其價值觀顯有所錯亂，忽略思
    考何以其他同事之犯錯，被告公司僅加以輕微之處分，而自己之上開錯誤，被告
    公司即以解僱為之，是否自己之「不可替代性」已消失，因此，本件原告之訴雖
    經本院認定有理由，但原告仍宜自省。
十、本件原告之訴為有理由，依民事訴訟法第七十八條，判決如主文。
中　　　華　　　民　　　國　　九十一　　年　　　七　　月　　一　　日
~B臺灣嘉義地方法院民事第二庭
~B　　法　官　陳杰正
右為正本係照原本作成。
如對本判決上訴須於判決送達後廿日內向本院提出上訴狀。
中　　　華　　　民　　　國　　九十一　　年　　　七　　月　　一　　日
~B　　書記官　賴琪玲
